臺灣高等法院民事判決　　　　　　　　　　　　　　九十三年度上易字第四七二號
　　上　訴　人　甲○○
　　訴訟代理人　黃鴻圖律師
　　被上訴　人　丙○○
　　　　　　　　乙○○
　　　　　　　　丁○○
　　共　　　同
　　訴訟代理人　王永森律師
當事人間請求分配合夥利益事件，上訴人對於中華民國九十三年三月三十一日臺灣板
橋地方法院九十二年度訴字第七五八號第一審判決提起上訴，本院於九十三年七月二
十日言詞辯論終結，判決如下：
    主      文
上訴駁回。
第二審訴訟費用由上訴人負擔。
    事實及理由
一、被上訴人主張：兩造與訴外人徐阿尾等五人合夥經營「錢圓涮涮鍋中平店」（下
    稱系爭火鍋店），該合夥事業之資本額為新臺幣（下同）三百六十萬元，共分為
    十二份，出資比例為上訴人十二分之五，被上訴人丙○○、乙○○及訴外人徐阿
    尾各十二分之二，丁○○十二分之一，並自民國九十一年元月份開始營業。該合
    夥事業經約定由上訴人擔任合夥事務之執行人，負責火鍋店之實際經營，又特別
    約定每月決算收支及分配利益乙次，即每月五日決算上個月的營業收支，每月十
    日分配上個月的營業利益（發放紅利）予各股東。惟上訴人迄未分配紅利與被上
    訴人，於本件起訴後，被上訴人始依上訴人提出之帳冊、收據及傳票等資料，得
    知合夥事業九十一年元月份至五月份無憑証及有問題之支出款項，竟高達二百七
    十八萬五千二百一十六元。合夥事業共十二份出資股份，丙○○及乙○○各出資
    十二分之二；楊昭徇出資十二分之一，因此，對於上訴人所虛列二百七十八萬五
    千二百一十六元之支出，每一出資股份可另行分得二十三萬二千一百零一元之合
    夥利潤。是被上訴人丙○○、乙○○各可分得四十六萬四千二百零二元、丁○○
    可分得二十三萬二千一百零一元。因此，請求上訴人應給付丙○○、乙○○各四
    十六萬四千二百零二元；給付丁○○二十三萬二千一百零一元，及均自起訴狀繕
    本送達翌日即九十一年十月十二日起至清償日止按年息百分之五計算之利息。（
    原審判命上訴人應給付丙○○、乙○○各一十七萬八千零七十四元，給付丁○○
    八萬九千零三十七元，及均自起訴狀繕本送達翌日即九十一年十月十二日起至清
    償日止按年息百分之五計算之利息，而駁回被上訴人其餘之請求，被上訴人未聲
    明不服。）並答辯聲明：上訴駁回。
二、上訴人於原法院審理中僅以：帳目並無不實，有些至市場購買無法取得憑證，否
    認有不實支出之情形等語置辯。並上訴聲明：(一)原判決不利於上訴人部分廢棄。
    (二)廢棄部分，駁回被上訴人在第一審之訴及假執行之聲請。原法院以：按當事人
    主張有利於己之事實者，就其事實有舉證之責任，民事訴訟法第二百七十七條本
    文即有規定。本件上訴人係擔任合夥事務之執行者，並負責製作帳冊，自應由上
    訴人就帳冊所載內容之真實性，負舉證責任。被上訴人認為上訴人有問題之支出
    達二百七十八萬五千二百一十六元，原法院乃就有爭執部分並依上訴人提出之單
    據，詳細調查分項審酌後認為：(一)上訴人有提出單據部分中，或無商號之戳章，
    或與系爭火鍋店之經營無關，無法認定屬系爭火鍋店之支出，計十七萬二千零九
    十元。(二)大樓管理費五一二０元，為上訴人不實支出。(三)薪資部分共有七十萬八
    千一百七十五元，菜錢十一萬三千六百九十元，雜物部分有六萬九千三百六十六
    元，不能認定上訴人確實有此支出。以上共一百零六萬八千四百四十一元，上訴
    人應按合夥出資比例返還被上訴人丙○○、乙○○各一十七萬八千零七十四元，
    返還丁○○八萬九千零三十七元，及均自起訴狀繕本送達翌日即九十一年十月十
    二日起至清償日止按年息百分之五計算之利息，並駁回被上訴人逾此範圍之請求
    。經核原判決記載之事實及理由並無不合，爰並依民事訴訟法第四百五十四條規
    定引用第一審判決記載之事實及理由。
三、按提起上訴，應以上訴狀表明民事訴訟法第四百四十一條第一項各款事項，提出
    於原第一審法院為之。上開條項第四款之「上訴理由」應表明：(一)應廢棄或變更
    原判決之理由。(二)關於前開(一)理由之事實及證據。查上訴人於九十三年四月二十
    九日具狀聲明上訴，然未備任何理由，經本院於同年六月二日通知其應於十日內
    提出上訴理由書，上訴人於同年月四日收受上開通知後逾期猶未補正上訴理由，
    已有未合。本院遂於同年月二十四日訂定言詞辯論期日（九十三年七月二十日上
    午十時四十分），並再通知上訴人應於七日內提出上訴理由書並將繕本逕行送與
    被上訴人。詎上訴人於同年月二十八日收受通知後，亦未依限提出上訴理由書，
    更屬未洽。上訴人遲至言詞辯論期日始行當庭提出上訴理由狀附具十六項証物並
    聲請訊問証人梁翠香、陳許秀基、吳月紅等三人。
四、按八十九年二月九日修正前之民事訴訟法關於當事人提出攻擊防禦方法之時期，
    原則上採自由順序主義，故往往發生訴訟延滯之情形，而難期訴訟迅速公平進行
    。該次修法改採適時提出主義，於第一百九十六條第一項明定攻擊或防禦方法，
    原則上應依訴訟進行之程度，於言詞辯論終結前適當時期提出之。於同條第二項
    前段並規定如當事人意圖延滯訴訟，或因重大過失，逾時始提出攻擊或防禦方法
    ，而有礙於訴訟之終結，法院得駁回之。此一「總則編」之規定，當然適用於第
    一、二審訴訟程序。又為配合此一修正立法，同時將原第四百四十七條有關第二
    審程序採行續審制之條文：「當事人得提出新攻擊或防禦方法。在第一審就事實
    或訴訟所未為之陳述，得追復之。」修正改採修正之續審制：「當事人得提出新
    攻擊或防禦方法。但有下列情形之一者，第二審法院得駁回之：一在第一審整理
    並協議簡化後已不得主張之爭點。二經第一審法院依第一百九十六條第二項裁定
    駁回者。三經第一審法院依第二百六十八條定期間命提出而未提出者。四因當事
    人之故意或重大過失未於第一審程序提出者。」然而在施行以後仍無法避免及改
    正當事人輕忽第一審程序，遲至第二審程序始提出新攻擊防禦方法之情形，不但
    耗費司法資源，且造成對造當事人時間、勞力及費用之浪費，亦無法建構完整之
    金字塔型訴訟制度。為改正上述之缺點，合理分配司法資源，乃於九十二年二月
    七日再度修正第四百四十七條第一項之規定，採行嚴格之續審制，除有該條項但
    書之情形外，禁止當事人於第二審提出新攻擊防禦方法，並於同年九月一日施行
    。
五、查上訴人於本院言詞辯論期日始行提出新攻擊方法（包括上証一至上証十六及證
    人梁翠香、陳許秀基），然並未主張有何合於民事訴訟法第四百四十七條第一項
    但書各款之事由，亦未提出即時可供調查之證據釋明之，揆之上開理由四之說明
    ，爰依同上法條第三項規定駁回之。至上訴人所舉證人吳月紅，雖於原審業已舉
    證，但原法院依上訴人聲請狀所載地址（見原審卷(二)第五頁四、五行）通知該証
    人於九十二年十月二十三日言詞辯論期日到場；然通知結果卻以「查無此地址」
    退回（見同上卷七三頁），上訴人訴訟代理人於該言詞辯論期日陳明「証人吳月
    紅地址另行陳報」（見同上卷九三頁），惟迄至九十三年三月十一日最後言詞辯
    論期日辯論終結時，仍未陳報吳月紅之確實住址，其意圖延滯訴訟，殊屬明顯，
    原審因而未予審究，逕為判決，委無不當。上訴人提起上訴後，於上訴狀內仍未
    補正陳明証人吳月紅之確實地址，經本院一再通知其補提「上訴理由」，均置不
    理，迄至本院言詞辯論期日始陳報証人吳月紅之新址，其意圖延滯訴訟顯然有礙
    於訴訟之終結，揆之上開四、之說明，自亦應予以駁回。
六、據上論結，本件上訴為無理由，依民事訴訟法第四百四十九條第一項、第七十八
    條，判決如主文。
中　　　華　　　民　　　國　　九十三　　年　　　八　　　月　　　三    　日
                                  民事第五庭
                                      審判長法  官  張　劍　男
                                            法  官  彭  昭  芬
                                            法  官  李  行  一
正本係照原本作成。
不得上訴。
中　　　華　　　民　　　國　　九十三　　年　　　八　　　月　　　三　　　日
　　　　　　　　　　　　　　　　　　　　　　書記官  董  曼  華
